【裁判字號】    98,交訴,16
【裁判日期】    980630
【裁判案由】    公共危險等
【裁判全文】
臺灣板橋地方法院刑事判決              98年度交訴字第16號
公  訴  人  臺灣板橋地方法院檢察署檢察官
被      告  丁○○
                    現在臺灣臺北看守所羈押中
選任辯護人  周信宏律師（財團法人法律扶助基金會轉介委任）
            高榮志律師（財團法人法律扶助基金會轉介委任）
上列被告因公共危險等案件，經檢察官提起公訴（97年度偵字第
34888 號），本院判決如下：
    主    文
丁○○攜帶兇器竊盜，處有期徒刑捌月，T 型扳手壹支及自備鑰
匙貳支均沒收之。又變造特種文書，處有期徒刑參月，丁○○照
片壹張沒收之。又過失致人於死，處有期徒刑壹年。又駕駛動力
交通工具肇事致人死亡而逃逸，處有期徒刑壹年。應執行有期徒
刑貳年拾月，T 型扳手壹支、自備鑰匙貳支及丁○○照片壹張均
沒收之。
丁○○意圖為自己不法之所有而侵占離本人所持有之物，科罰金
新臺幣伍仟元，如易服勞役，以新臺幣壹仟元折算壹日。
    事    實
一、丁○○前因於民國89年間因施用第二級毒品案件，經臺灣士
    林地方法院以90年度易字第31號判處有期徒刑6 月確定，並
    經同院以96年度聲減字第2301號減為有期徒刑3 月；又於90
    年間因竊盜案件，經同院以89年度易字第739 號判處有期徒
    刑1 年6 月確定，另於91年間因施用第一級毒品案件，經同
    院以91年度訴字第182 號判處有期徒刑7 月確定，前開2 罪
    經同院以92年度聲字第368 號裁定定應執行刑為有期徒刑1
    年11月；迨91年間，先因施用第一級毒品案件，經臺灣基隆
    地方法院以91年度訴緝字第45號判處有期徒刑1 年。又因竊
    盜、贓物等案件，經臺灣士林地方法院以92年度易字第349
    號判處有期徒刑1 年4 月及7 月，應執行有期徒刑1 年9 月
    確定，前開3 罪經臺灣士林地方法院以93年度聲字第191 號
    裁定定應執行為有期徒刑2 年8 月；迨92年間，復因強盜案
    件，經臺灣士林地方法院以92年度訴字第591 號判處有期徒
    刑1 年10月確定。上開有期徒刑3 月、1 年11月、2 年8 月
    及1 年10月等罪刑經接續執行後，於97年5 月12日假釋出監
    （其指揮書執畢日為98年7月5日，此於本案尚不構成累犯）
    。詎丁○○於假釋期間仍不知警惕，而為下列犯行：
    (一)丁○○於97年12月4 日13時17分許，在臺北市○○街9 號
      前，因見四下無人認為有機可乘，乃意圖為自己不法之所
      有，先以其所有客觀上足以對他人生命、身體構成危險可
      供兇器使用之T 型扳手1 支插入庚○○所有車號6255-AB
      號、停放該處之自用小貨車右前車門鑰匙孔後轉動開啟車
      門，再以其所有自備鑰匙啟動電門，得手後往惠安街方向
      逃逸而竊取之，以供代步之用。
    (二)丁○○於97年12月5 日，在臺北市松山區○○○路某處，
      拾獲戊○○所有汽車駕駛執照（該駕駛執照係於同年11月
      28日12時許，在臺北市○○區○○街94巷，遭姓名年籍不
      詳之成年人所竊取而離戊○○所持有之物）後，竟意圖為
      自己不法之所有，將該駕駛執照予以侵占入己。迨同年12
      月7 日，竟另起變造特種文書之犯意，在其臺北縣汐止市
      ○○街166 號5 樓之3 住處內，以將自己照片換貼於該駕
      駛執照之方式變造之，足生損害於公路監理機關對於駕駛
      執照管理之正確性及戊○○。
    (三)丁○○於97年12月9 日10時20分許，駕駛前揭6255-AB 號
      自用小貨車沿臺北縣土城市○○路往南行駛至立德路與金
      城路口，欲左轉金城路往中和市方向行駛時，本應注意車
      前狀況並隨時採取必要之安全措施，且於行經行人穿越道
      ，遇有行人穿越時，應暫停讓行人先行通過，而當時天候
      晴、有日間自然光線、路面乾燥、無缺陷、無障礙物、視
      距良好、行車管制號誌正常，並無不能注意之情事，適有
      吳李如靉由立德路沿行人穿越道往南穿越立德路與金城路
      口，丁○○未注意車前狀況，亦未暫停讓吳李如靉先行通
      過，逕自駕車左轉時，其車撞倒並輾過吳李如靉身體，致
      其受有兩側肋骨骨折、胸腔嚴重受創、右前額、右膝蓋、
      左大腿、右臀部擦挫傷等傷害，送醫後仍於同日11時20分
      不治死亡。
    (四)丁○○明知其已於前開時、地駕車肇事，且可能導致吳李
      如靉受傷或死亡，竟為避免警方查緝及逃避民刑事責任，
      立即駕車加速駛離現場而逃逸之。惟其駕車向前行駛約10
      0 公尺至金城路3 段116 巷口時，因該路口有車輛停等紅
      燈而阻其前進，且有目擊車禍經過之己○○騎乘車號MKJ-
      761 號重型機車再後追趕，乃棄車徒步從金城路3 段116
      巷轉入延安街逃離現場。
    嗣經警在前揭貨車上採得4 枚指紋，送驗後確認與丁○○指
    紋相符，乃於97年12月11日5 時許前往丁○○前揭汐止市住
    處，經其同意搜索後，當場扣得前揭T 型扳手1 支及鑰匙2
    支及變造後之戊○○汽車駕駛執照1 張，因而查悉上情。
二、案經戊○○、吳李如靉之子甲○○訴由臺北縣政府警察局土
    城分局移送臺灣板橋地方法院檢察署檢察官偵查後起訴。
    理    由
壹、程序部分：
一、按被告以外之人於審判外之言詞或書面陳述，除法律有規定
    者外，不得作為證據；但被告以外之人於偵查中向檢察官所
    為之陳述，除顯有不可信之情況者外，得為證據，刑事訴訟
    法第159 條第1 項、第159 條之1 第2 項定有明文。本案證
    人己○○於警詢及偵訊時所言，及證人乙○○於偵訊時所言
    ，雖均屬被告以外之人於審判外之言詞陳述，但因該2 證人
    於偵訊時所言均係向檢察官所為之陳述，且已具結擔保所言
    屬實，復無任何證明有何顯不可信之情形，依據前揭規定，
    當具證據能力。至證人己○○於警詢時所言部分，核與其於
    本院審理時之證詞大致相符，而無再援為本案證據方法之必
    要，附此說明。
二、按被告以外之人於審判外之陳述，雖不符前四條之規定，而
    經當事人於審判程序同意作為證據，法院審酌該言詞陳述或
    書面陳述作成時之情況，認為適當者，亦得為證據。當事人
    、代理人或辯護人於法院調查證據時，知有第159 條第1 項
    不得為證據之情形，而未於言詞辯論終結前聲明異議者，視
    為有前項之同意，刑事訴訟法第159 條之5 定有明文。當事
    人、代理人或辯護人於調查證據時，知有刑事訴訟法第159
    條第1 項不得為證據之情形，卻表示「對於證據調查無異議
    」、「沒有意見」等意思，而未於言詞辯論終結前聲明異議
    者，為求與上開同意制度理論一貫，且強化言詞辯論主義，
    確保訴訟當事人到庭實行攻擊防禦，使訴訟程序進行順暢，
    應視為已有將該等傳聞證據採為證據之同意為規定（最高法
    院95年臺上字第2666號、96年臺上字第1568號判決意旨參照
    ）。本案證人庚○○、戊○○於警詢時所言，及甲○○於警
    詢及偵訊時所言，雖均屬被告以外之人於審判外之言詞陳述
    ，然被告及辯護人於本院98年5 月14日準備程序時已表示對
    其證據能力沒有意見，依據前揭說明，應視為已有將該等傳
    聞證據採為證據之同意。此外，本院審酌前開證人所言均已
    依據法定程序作成筆錄，與本案待證事實切合相關，適合作
    成本案證據，故均有證據能力。
三、按鑑定之經過及其結果，應命鑑定人以言詞或書面報告，刑
    事訴訟法第206 條第1 項規定甚明，是鑑定人以書面為鑑定
    報告提出於法院，依刑事訴訟法第159 條第1 項立法理由及
    同法第206 條第1 項規定，即具有證據能力。又法院或檢察
    官得囑託醫院、學校或其他相當之機關、團體為鑑定，或審
    查他人之鑑定，並準用第203 條至第206 條之1 之規定，刑
    事訴訟法第208 條第1 項亦定有明文。本案員警於查獲6255
    -AB 號貨車後所採集之指紋、血液及唾液等檢體，經送請內
    政部警政署刑事警察局鑑定後，該局先後於97年12月11日、
    98年1 月7 日製成鑑驗書，確認採得指紋與被告指紋相符及
    肇事小貨車左後輪採得血跡與被害人吳李如靉血型相符，此
    2 鑑定書既係查獲之警察單位依先前轄區檢察署檢察長事前
    概括選任之鑑定機關，而囑託內政部警政署刑事警察局進行
    鑑定，依據前揭規定，當具證據能力。
四、以下所引書面之證據方法中，雖有部分屬於被告以外之人於
    審判外所為書面陳述（例如：亞東醫院診斷證明書、失車紀
    錄、道路交通事故現場草圖、現場圖、調查報告表、臺灣板
    橋地方法院檢察署檢察官勘驗筆錄、相驗屍體證明書、檢驗
    報告書等），但因被告及辯護人對其證據能力均無意見，依
    據刑事訴訟法第159 條之5 第2 項，應具證據能力。其餘肇
    事現場照片、超商監視器翻拍照片、T 型扳手、鑰匙2 支及
    已換貼被告照片之汽車駕駛執照等均屬物證，業經本院依法
    提示令其辨認，當亦具證據能力。
貳、實體部分：
一、上開犯罪事實欄第(一)、(二)小段所載攜帶兇器竊盜、侵占遺失
    物及變造特種文書部分之犯罪事實，業據被告於本院審理時
    自白不諱，核與證人庚○○、戊○○於警詢時之證述相符，
    並有失車紀錄、已換貼被告照片之戊○○汽車駕駛執照影本
    附卷可稽，及T 型扳手、鑰匙2 支扣案為憑，堪認被告前揭
    自白屬實，故其此部分犯行事證明確，應予論罪科刑。
二、上開犯罪事實欄第(三)小段所載過失致死部分之犯罪事實，業
    據被告於本院審理時自白不諱（公訴檢察官及告訴人甲○○
    均認定被告係先有1 個過失傷害行為，其後再基於殺人之未
    必故意而為1 個殺人行為云云，尚屬不能證明，理由詳待後
    述），核與證人乙○○於偵訊時具結所證、證人己○○於偵
    訊及本院審理時具結所證大致相符，並有亞東醫院診斷證明
    書、失車紀錄、道路交通事故現場草圖、現場圖、調查報告
    表、臺灣板橋地方法院檢察署檢察官勘驗筆錄、相驗屍體證
    明書、檢驗報告書、內政部警政署刑事警察局97年12月11日
    、98年1 月7 日鑑驗書及現場照片數幀附卷可稽，堪認被告
    前揭自白屬實，故其此部分犯行事證明確，應予論罪科刑。
三、上開犯罪事實欄第(四)小段所載肇事逃逸部分之犯罪事實，被
    告及其辯護人於本院審理時雖均辯稱：伊當時只知道車子撞
    倒東西，可能是撞倒大型的狗，真的不知道有撞倒人云云，
    然依證人己○○於本院審理時具結證稱：伊原本騎機車載太
    太乙○○在金城路往土城市○○○道停等紅燈，頭往左邊在
    看對向車道「肯得基」門前1 台賣檀香的車，突然伊太太大
    叫一聲，伊同時聽到碰的聲音很大聲，伊知道那時候人行道
    有人在過馬路，看到有1 位歐巴桑被撞倒在地上滾動，她是
    躺橫的在滾動，伊確定車子的後輪有壓到，車身還有彈一下
    ，伊想說車子會停下來，但卻沒有，反而跑掉，伊就趕快迴
    轉去追他，伊一直對被告的車按喇叭等語（本院卷第161 頁
    反面），對照道路交通事故現場草圖、現場圖、調查報告表
    及現場照片，可知被告從立德路往南行駛至立德路與金城路
    口左轉金城路往中和市方向行駛之行徑必會經過行人穿越道
    ，且其車因撞倒被害人所發出之巨大聲響又恰巧於該車通過
    行人穿越道附近所發出，衡諸常情，其車撞倒行人之可能性
    極高，況查被告於警詢時自稱：「（你為何撞擊並輾過被害
    人吳李如靉，而不減速下車查看做即時處理，反而駕車加速
    逃逸？）我當時因緊張，當時有猶豫一下，但只想逃離現場
    ，所以才加速逃逸」（偵卷第6 頁背面），倘其貨車所輾壓
    者僅係大型犬，何需緊張猶豫而想逃離現場？另其於偵訊時
    亦自承：「（為何你撞到人後又輾過被害人的身體？）因為
    我是開贓車且又撞到人而緊張，所以就開過去」「等我發現
    被害人在我車下時，車子已經開過去了，而且發覺後面有人
    在追我，我就愈開愈快，大約50-100公尺後有紅燈，我就趕
    緊下車，從巷子裡跑走」等語（偵卷第79頁），顯見被告在
    其車因輾壓被害人而頓停1 次時，即已知悉被害人在其車下
    遭到輾壓，主觀上應明知其駕駛肇事致人死傷無訛，是其事
    後改稱：只知有撞到東西，不知有撞倒人云云，諒係事後卸
    責之詞，不足採信。被告主觀上既已明知其駕駛肇事致人死
    傷，客觀上又有駕車加速往前行駛約100 公尺後汽車逃逸之
    行為，其肇事逃逸犯行之事證亦已明確，應予論罪科刑。
四、查被告所有用以開啟6255-AB 號車門之T 型扳手乃鐵製物品
    ，且尖頭部分已遭被告磨成細尖扁平狀，有照片1 紙在卷可
    查（偵字卷第60頁），如持以攻擊他人，客觀上應足以對他
    人生命、身體構成危險，而屬兇器無訛。是核被告前揭犯罪
    事實第(一)小段所為，應係犯刑法第321 條第1 項第3 款之加
    重竊盜罪。又其前揭犯罪事實第(二)小段所為，應係犯刑法第
    337 條之侵占離本人所持有之物罪（公訴人認定被告係犯侵
    占遺失物罪，固非無見，然因告訴人戊○○於警詢及本院準
    備程序期日時均稱其汽車駕駛執照乃遭人竊走，而未陳稱有
    何遺失情事，且起訴書亦認定該駕照係遭人竊走，故其物性
    質上應非遺失物，而係離本人所持有之物，公訴人前揭認定
    容有誤會，應予更正）及同法第212 條之變造特種文書罪。
    另其前揭犯罪事實第(三)小段所為，應係犯第276 條第1 項之
    過失致死罪。其為汽車駕駛人，行經行人穿越道竟不依規定
    讓行人優先通行，並因而致人死亡，且經本院認定應就此部
    分負刑事責任，應依道路交通管理處罰條例第86條第1 項規
    定加重其刑。至辯護人雖另謂本案並無證據認定有前述加重
    事由云云，但查證人己○○於本院審理時，經本院請其在本
    案相字卷第13頁道路交通事故現場圖標註其所看到被告汽車
    撞倒被害人之地點（本院卷第163 頁反面），其已當庭在前
    開頁數之現場圖清楚標示肇事地點係在立德路與金城路口之
    行人穿越道中段左側，並明確證稱：撞倒時是在斑馬線上等
    語（本院卷第163 頁反面），其既已具結擔保所言屬實，且
    與被告間素不相識而無任何嫌怨或其他利害關係，應無甘冒
    偽證之嚴厲罪責而為虛偽陳述之理，且被告於在場聽聞其前
    揭證言後，亦表示對其證言沒有意見（本院卷第164 頁反面
    ），堪認其所證屬實。至道路交通事故現場草圖及現場圖（
    相字卷第12、13頁）所標註之遺落物品、散落物、血漬等客
    觀跡證雖均不在該路口行人穿越道上，然依證人己○○於本
    院審理時具結證稱：伊知道那時候有人在過馬路，伊一開始
    以為是撞到機車，後來才發現是人過馬路被撞到。伊確定是
    一位歐巴桑在地上滾動，她是躺橫的在滾動，她在路上滾動
    ，車子的後輪有壓到，車身還有彈一下等語（本院卷第161
    頁反面），可知被害人於遭被告駕車撞倒後，確有在地上翻
    滾並旋遭被告駕車輾壓之情形，從而前述客觀跡證之所以散
    落於車道上，可能係因被害人之翻滾動作所致，尚難以此逕
    認被告駕車肇事之第一地點非在行車穿越道上，併此敘明。
    再者，其前揭犯罪事實第(四)小段所為，則應犯刑法第185 條
    之4 之肇事逃逸罪。被告所犯前開罪名間之犯意各別，罪名
    互異，顯係基於個別犯意所為，應予分論併罰。復查被告有
    前述犯罪事實欄第一段所載前案科刑及執行紀錄，有臺灣高
    等法院被告前案紀錄表在卷可查，此於本案雖不構成累犯，
    但仍應作為被告量刑時之素行參考，兼衡其尚屬中壯年，竟
    不思努力進取，猶於假釋期間故意再犯本案攜帶兇器竊盜罪
    、變造特種文書罪及肇事逃逸等有期徒刑以上之罪，且其駕
    駛本案竊來車輛肇事之過失情節重大，並造成被害人死亡，
    肇事後復肇事逃逸，對於被害人生命法益及用路安全之社會
    法益侵害程度嚴重，迄今亦未與告訴人甲○○達成和解，暨
    其智識程度與犯後態度等一切情形，分別科處如主文所示之
    刑，並就其中攜帶兇器竊盜、變造特種文書、過失致死及肇
    事逃逸部分定其應執行刑如主文第1 段所示，及就其中侵占
    離本人所持有物罪部分諭知如易服勞役之折算標準（如主文
    第2 段所示）。末查扣案T 型扳手1 支及鑰匙2 支乃被告所
    有，供其犯竊盜罪所用之物，另被告用以換貼於戊○○汽車
    駕駛執照上之照片1 張，乃其所有供犯變造特種文書所用之
    物，爰均依刑法第38條第1 項第2 款規定沒收之。
五、公訴檢察官於本案起訴後，即以補充理由書將前揭犯罪事實
    第(三)小段第10行以下更正為：「丁○○見狀閃避不及，該自
    用小貨車左前保險桿撞倒吳李如靉，造成吳李如靉身體受傷
    ，並倒臥於丁○○所駕駛車輛左前輪之前。詎丁○○於肇事
    後，非但未下車協助受傷之吳李如靉就醫，且因駕駛贓車恐
    遭警方之查緝及明知吳李如靉已受傷倒臥在地，如繼續腳踩
    油門前行，有可能造成車輛行進間再次輾壓過吳李如靉而致
    死，乃基於殺人之不確定故意，繼續用力腳踩油門達時速60
    至70公里以上讓上開車輛繼續前行，終造成丁○○所駕駛車
    輛左後輪輾過吳李如靉之身體，致吳李如靉當場受有兩側肋
    骨骨折、胸腔嚴重受創、右前額、右膝蓋、左大腿、右臀部
    擦挫傷等傷害。丁○○為避免警方查緝及逃避民刑事責任，
    旋即駕車駛離現場約100 公尺，至金城路3 段116 巷口時，
    因前有車輛等候紅燈號誌阻擋，遂棄車徒步從金城路3 段11
    6 巷轉入延安街逃離現場，適有己○○騎乘車號MKJ-761 號
    重型機車（後方搭載乙○○）行經該處，見狀追尋丁○○未
    果，遂報警處理，並將吳李如靉送往亞東紀念醫院救治，仍
    於同日11時20分許不治死亡」，核被告此部分所為，係犯刑
    法第284 條第1 項前段之過失傷害罪嫌及刑法第271 條第1
    項之殺人罪嫌，另如論以殺人罪，即無再論處肇事逃逸罪之
    問題，故刪除刑法第185 之4 條之肇事逃逸罪等語。其既已
    提出蓋有臺灣板橋地方法院檢察署公防章之正式補充理由書
    ，堪認確已得其所屬主任檢察官乃至於檢察長之同意，基於
    檢察一體之原則，其變更之訴訟行為應屬合法，並應以之作
    為起訴之範圍，合先敘明。又其雖認定被告此部分所為係犯
    過失傷害罪嫌及刑法第271 條第1 項之殺人罪嫌，且未另犯
    刑法第185 之4 條之肇事逃逸罪嫌，然而：
    (一)按犯罪事實應依證據認定之，無證據不得認定犯罪事實，
      刑事訴訟法第154條第2項定有明文。又認定犯罪事實須依
      證據，是否可信更須參酌各方面之情形，尤不能以推測理
      想之詞，以為科刑判決之基礎（最高法院20年上字第958
      號判例參照）。另告訴人之告訴，係以使被告受刑事訴追
      為目的，是其陳述是否與事實相符，仍應調查其他證據以
      資審認（最高法院52年台上字第1300號判例參照）。
    (二)公訴檢察官之所以推翻原偵查檢察官之認定，而為前述犯
      罪事實之更正及法條之變更，主要係以下列理由為據：
      1.依被告於偵查中供稱：我轉彎時沒注意到有那名婦人就
        撞上她，當時車速為時速20-30 公里等語。本件肇事車
        輛經警方現場堪察後，得知該肇事車輛保險桿為白色，
        保險桿左側向內凹陷變形，左前車頭有多處白色轉印及
        擦抹痕，研判死者吳李如靉遭該車左前保險桿撞擊後，
        造成保險桿白色油漆轉印擦抹至該車左前頭，又該車底
        盤左側由左前輪前方開始有3 處擦抹痕跡一節，有臺北
        縣政府警察局土城分局現場勘察報告一件及警方現場蒐
        證照片在卷可稽，是以被告駕駛上開車輛碰撞到死者第
        一碰撞點在肇事車輛左前保險桿處及死者被碰撞後倒地
        位置在左前輪前方一節，堪以認定。又依證人證人己○○於偵查中證稱當時我騎機車搭載乙○○在臺北縣土城
        市○○路○段往二段與明德路路口停等紅燈時，聽到乙○○大喊，同時聽到很大聲碰的一聲等語及證人乙○○
        於偵查中證稱我聽到很大聲的碰一聲等語，另死者體型
        肥胖，身高157 公分、胸寬39公分、胸厚25公分一節，
        有本署檢驗報告書一件在卷可稽，是以被告既然肇事前
        以時速20至30公里車速行駛，且第一碰撞點為左前保險
        桿處，該處即為駕駛座正前方，而死者體型又為肥胖，
        死者身高又高於上開肇事車輛駕駛座距離地面高度，被
        告從駕駛座前窗玻璃應該清楚看到已撞及死者，且碰撞
        當時發出很大聲之撞擊聲音，遠在七、八公尺外證人己○○及乙○○均聽到撞擊聲，則近在肇事地之被告應有
        聽到撞擊聲，則被告於肇事車輛之左保險桿撞擊到死者
        後，當知悉撞及死者並致死者倒地在肇事車輛左前輪前
        。
      2.依被告於警詢時供稱撞及被害人時因緊張有猶豫一下，
        但只想逃離現場，所以才加速逃逸等語及於偵查時供稱
        ：我因開贓車又撞倒人而緊張所以開過去，轉彎車速約
        時速20-30 公里，等我發現被害人在我車下時車子已經
        開過去，而且我感覺後面有人在追我，我就越開越快等
        語。另依證人己○○於警詢及偵查時證稱聽到乙○○大
        喊，同時聽到很大聲碰一聲，後來看到死者倒在小貨車
        下滾動，該車左後輪壓過死者的身體，車子沒有停下來
        或減緩甚至加速往前開，當時嫌犯開車速至少時速60-7
        0 公里以上等語及證人乙○○於偵查中證稱聽到很大聲
        碰一聲，我看到時死者人已經在小貨車下滾動，我看到
        該左後輪壓過死者的身體但車子沒有停下來繼續往前開
        等語，可知證人己○○及乙○○看到被告撞及死者後，
        並未煞車或停車，又從道路交通事故現場圖上雖有一道
        長4.2 公尺、寬0.11公尺剎車痕及二道均為長2.5 公尺
        寬0.18公尺平行相距1.5 公尺之剎車痕，然肇事車輛二
        輪最外側間距為160 公分、輪胎寬度為22公分，與現場
        所遺留剎車痕不符，且從肇事車輛之胎紋為交錯塊狀與
        現場遺留剎車痕為直條狀有間距亦不同，此有貴院函請
        臺北縣政府警察局查明後該局於98年3 月23日以北縣警
        鑑字第0980031944號函文回覆及檢附照片9 張在卷可稽
        ，是以被告駕駛肇事車輛左前保險桿處碰撞死者後，並
        未踩煞車一節堪以認定。
      3.依被告於警詢時供稱撞及被害人時因緊張有猶豫一下，
        但只想逃離現場，所以才加速逃逸等語及於偵查時供稱
        我因開贓車又撞倒人而緊張所以開過去，等我發現被害
        人在我車下時車子已經開過去，而且我感覺後面有人在
        追我，我就越開越快等語。另依證人己○○於警詢及偵
        查時證稱後來看到死者倒在小貨車下滾動，該車左後輪
        壓過死者的身體，車子沒有停下來或減緩甚至加速往前
        開，當時嫌犯開車速至少時速60-70 公里以上等語及證
        人乙○○於偵查中證稱我看到時死者人已經在小貨車下
        滾動，我看到該左後輪壓過死者的身體但車子沒有停下
        來繼續往前開等語，又從現場圖可知現場發現長達3.9
        公尺刮地痕及首飾破裂等散落物，另肇事車輛底盤左側
        由左前輪前方開始有3 處擦抹痕跡，並於左前輪及左後
        輪底盤兼有1 處擦抹痕跡，並於左後輪外側發現多處疑
        似血跡噴濺痕跡，該血跡DNA 與被害人吳李如靉DNA-ST
        R 型別相同一節，亦有臺北縣政府警察局土城分局現場
        勘察報告1 件、內政部警政署刑事警察局鑑驗書1 件及
        警方現場蒐證照片在卷可稽，而死者兩側肋骨均成骨折
        狀，此有本署檢驗報告可稽，是以被告所駕駛車輛在左
        前保險桿處撞擊後後非但為減速煞停車，還加速行進，
        終至左後輪輾壓過被告上半身身體。
      4.綜上所述，案發時被告當知悉所駕駛車輛左前保險桿處
        撞及死者，理應知悉死者當時倒臥在車輛左前輪附近，
        被告當時碰撞前車速僅約20-30 公里，當易於煞停，且
        被告應知悉如繼續腳踩油門，無論車輛行進方向，均有
        可能造成車輛行進間再次輾壓過吳李如靉而致死預見，
        衡情一般人在肇事後，均會將車輛煞停以避免車輛之移
        動造成再次之撞及，被告因駕駛贓車害怕遭查獲而捨此
        之途，而繼續踩油門使車輛行進，造成左後車輪再度輾
        壓過死者之上半身，顯然其有所駕駛車輛再次輾壓過吳
        李如靉致死，亦無所謂之意念，自有殺人之不確定故意
        。是以被告所駕駛車輛左前保險桿處撞及吳李如靉時，
        造成吳李如靉身體受傷部分，固為過失傷害罪嫌，然此
        時被告未煞停車，反而加速以左後車輪輾壓過吳李如靉
        終造成死亡結果，則為不確定故意殺人犯行，辯護人主
        張被告是否有「撞倒」及「輾過」被害人二個舉動？若
        有，在刑法上是否評價為一行為等語，顯為無據，並不
        可採。
    (三)然訊據被告則堅決否認有何殺人之未必故意，略辯稱：伊
      承認駕車過失致被害人死亡，不可能有殺人之意思云云，
      其辯護人另略辯稱：被告第一個行為是過失行為，此點公
      訴人也不爭執，故重點在於被告有無另為一個殺人行為。
      本案不論是被告、告訴人或公訴人所主張關於被告駕車與
      被害人碰撞前之車速，均無客觀證據，故均係推測之詞，
      且證人己○○於鈞院審理時已證稱：前後過程不過兩三秒
      ，一般人不可能在如此短暫時間內另起殺人犯意。至告訴
      人甲○○於鈞院審理時雖以證人身分具結作證，但其並非
      目擊證人，所言均係傳聞，應予排除云云。經查：
      1.被告於前揭關於肇事逃逸罪部分辯稱：伊只知有撞到東
        西，不知有撞倒人云云固無可採（理由詳如前述），然
        依證人己○○於本院審理時具結證稱：伊是聽到碰的一
        聲才注意到被告駕駛的車子，伊聽到聲音後，就看到被
        害人已經在車子左前輪跟左後輪中間，她人一開始是比
        較左前輪，後來因為滾動而靠近左後輪，其頭在車底下
        ，腳露在外面，伊確定車子左後輪有壓到被害人胸部或
        腹部，因為伊有看到被告車子有跳一下，從伊聽到的一
        聲，到被告車子跳一下前後應該不到兩三秒；被告撞倒
        被害人時的車速應該跟他左轉時的車速差不多，但他跑
        走時的速度有比較快等語（本院卷第162頁反面到第163
        頁），可知從碰撞聲到被告車子壓過被害人前後時間甚
        為短暫，亦即被害人遭車撞擊倒臥在地乃至於被車左後
        輪壓過，乃瞬間接續發生之意外事件，此與被告於偵訊
        時自稱：「等我發現被害人在我車下時，車子已經開過
        去了」等語（偵卷第79頁）尚屬相符。其次，被告於本
        院審理時自承：伊車子頓一下後，伊腳本來要移往煞車
        板，但後來沒有踩下去，又移回油門，之後就加速離開
        等語（本院卷第168 頁反面），核與證人己○○於本院
        審理時具結證稱：伊沒有聽到煞車聲，只有聽到碰撞聲
        等語（本院卷第163 頁），及臺北縣政府警察局98年3
        月23日北縣警鑑字第0980031944號函載稱：「現場之煞
        車痕應非6255-AB 號自小貨車所造成」等語（本院卷第
        85頁）相符，堪認於被告駕車肇事過程中，除因撞擊並
        輾壓被害人所致車速自然降低外，並無曾經煞停後再行
        起步或刻意倒車輾壓被害人致其嚴重受傷終至死亡之情
        形，客觀上難以明確區分被告有過失傷害及殺人等2 個
        行為。再者，證人己○○於本院審理時具結證稱：「（
        你聽到車子碰的一聲後，這台車有再向內側開，或是往
        外側開？）往中間車道開」（本院卷第164 頁），對照
        相字卷第13頁道路交通事故現場圖，及前揭關於第一肇
        事地點之認定（見本判決理由實體部分第四段），可知
        金城路3 段往中和方向共有2 個車道，右側車道外尚有
        路肩及路邊停車格，而第一肇事地點係該路口行人穿越
        道靠近金城路3 段往中和方向之內側車道，倘其確有致
        被害人於死之決意，按理應係維持同一車道甚至偏向更
        靠近中央分隔島方向行駛，始能確保其決意之執行，然
        被告於肇事後卻係往中間車道開，顯見其確有閃避之意
        思及行為。此外，被告與被害人乃至於告訴人甲○○素
        不相識，亦無仇恨，衡情應無殺害被害人之故意。綜上
        ，如以一般成年人之生活經驗，被害人遭車撞擊倒臥在
        地乃至於被車左後輪壓過，乃瞬間接續發生之意外事件
        ，除有特殊異於常情之舉動，或加害人與被害人間存有
        深仇大恨，否則實難竟將瞬間發生之2 個結果，分別歸
        因於被告2 個行為所造成，被告前揭於偵訊時辯稱：等
        我發現被害人在我車下時，車子已經開過去了等語（偵
        卷第79頁），核與常理及本案客觀事證並未明顯違背，
        所言尚非全然無稽。
      2.公訴檢察官雖以臺北縣政府警察局土城分局現場勘察報
        告一件及警方現場蒐證照片，推論被告駕駛上開車輛碰
        撞到被害人的第一個碰撞點係在肇事車輛左前保險桿處
        ，且被害人遭碰撞後倒地的位置係在左前輪前方，然證
        人即臺北縣政府警察局鑑識中心警員丙○○業已明確具
        結證稱：死者外褲之白色轉移物質是因為我們在死者的
        褲子上面看到白色的物質。我們會稱作轉移物是指該物
        並非褲子本身的物質。但上面的白色物質是否就是貨車
        前方的保險桿的掉落物，這部分我們當時沒有做特殊的
        鑑定等語（本院卷第165 頁反面），可知縱使肇事貨車
        前方保險桿留有擦痕，仍乏客觀證據證明該處即為被告
        所駕貨車撞擊被害人之第一碰撞點。其次，縱認被告所
        駕貨車前方保險桿乃其撞擊被害人之第一碰撞點，且被
        害人遭碰撞後倒地的位置係在左前輪前方等情屬實，被
        害人遭車撞擊倒臥在地乃至於被車左後輪壓過，乃瞬間
        接續發生之意外事件，業經認定如前，縱使被告於肇事
        過程中亦有聽到證人己○○、乙○○所稱「很大的碰的
        一聲」，然其聽見該聲音後，是否確已認知車下有人而
        刻意輾斃該人？抑或來不及反應車輛即已輾過該人？尚
        須有其他積極證據作為佐證，而難單以證人己○○、乙○○均證稱有聽到「很大的碰的一聲」等語、被害人體
        型及公訴檢察官所認定之第一碰撞點，逕予排除被告於
        聽見該碰的一聲後，來不及反應，車輛即已輾過該人之
        可能。
      3.被告於駕車碰撞被害人後並未煞車，並於其車因輾過被
        害人而跳一下後，旋即駕車加速逃逸乙節，固經認定如
        前，然因被害人遭車撞擊倒臥在地乃至於被車左後輪壓
        過，乃瞬間接續發生之意外事件，縱使被告於駕車肇事
        過程中從未踩下煞車，且於其車因輾過被害人而車身跳
        一下後旋即加速逃逸等情屬實，亦僅能證明被告有過失
        致死及肇事逃逸之事實，而無法直接推論被告係基於殺
        人之未必故意而加速逃逸，自難逕謂被告於駕車撞擊被
        害人後，另起殺人之未必故意而為另一殺人行為。此外
        ，復查無其他積極證據足證公訴人前揭所指犯罪事實屬
        實，另告訴人甲○○於本院審理時雖以證人身分具結作
        證，但其既未親眼目擊肇事經過，所言均係事後聽人轉
        述之傳聞或自身之研判，尚難據為被告有罪之判斷依據
        ，故被告被訴殺人罪之犯罪事實，即屬不能證明。
    (四)公訴檢察官所指前述更正後之犯罪事實雖然不能證明，惟
      因其與本院前揭犯罪事實第(三)(四)小段關於被告所為觸犯過
      失致死罪及肇事逃逸罪部分所認定之犯罪事實，具有基本
      事實同一之關係（所異者僅被告是否另基於殺人之未必故
      意而為殺人行為），爰併依刑事訴訟法第300 條變更法條
      為刑法第276 條第1 項、第185 條之4 而予審判，附此說
      明。
據上論斷，應依刑事訴訟法第299 條第1 項前段、第300 條，刑
法第185 條之4 、第212 條、第276 條第1 項、第321 條第1 項
第3 款、第337 條、第51條第5 款、第42條第3 項，刑法施行法
第1 條之1 第1 項、第2 項前段，判決如主文。
本案經檢察官顏妃琇到庭執行職務。
中    華    民    國    98    年    6     月    30    日
                  刑事第六庭  審判長法  官  潘翠雪
                                    法  官  王士珮
                                    法  官  楊明佳
以上正本證明與原本無異。
如不服本判決應於收受送達後10日向本院提出上訴書狀，並應敘
述具體理由；其未敘述上訴理由者，應於上訴期間屆滿後20日內
向本院補提理由書（均須按他造當事人之人數附繕本）「切勿逕
送上級法院」。
                                    書記官  林金良
中    華    民    國    98    年    6     月    30    日
附錄本案論罪科刑法條全文
刑法第185條之4
駕駛動力交通工具肇事，致人死傷而逃逸者，處6 月以上5 年以
下有期徒刑。
刑法第212條
偽造、變造護照、旅券、免許證、特許證及關於品行、能力服務
或其他相類之證書、介紹書，足以生損害於公眾或他人者，處1
年以下有期徒刑、拘役或3 百元以下罰金。
刑法第276條
因過失致人於死者，處2 年以下有期徒刑、拘役或2 千元以下罰
金。
從事業務之人，因業務上之過失犯前項之罪者，處5 年以下有期
徒刑或拘役，得併科3 千元以下罰金。
刑法第321條
犯竊盜罪而有左列情形之一者，處6 月以上、5 年以下有期徒刑
：
一、於夜間侵入住宅或有人居住之建築物、船艦或隱匿其內而犯
    之者。
二、毀越門扇、牆垣或其他安全設備而犯之者。
三、攜帶兇器而犯之者。
四、結夥三人以上而犯之者。
五、乘火災、水災或其他災害之際而犯之者。
六、在車站或埠頭而犯之者。
前項之未遂犯罰之。
刑法第337條
意圖為自己或第三人不法之所有，而侵占遺失物、漂流物或其他
離本人所持有之物者，處5 百元以下罰金。


司法院資訊處製作；財團法人民間司法改革基金會備份。
